臺灣高等法院臺中分院刑事判決　　　　100年度上訴字第476號
上　訴　人
即　被　告　廖建祥
指定辯護人　本院公設辯護人　劉秋蘭
上列上訴人因違反毒品危害防制條例案件，不服臺灣彰化地方法
院99年度訴字第1262號中華民國99年12月23日第一審判決（起訴
案號：臺灣彰化地方法院檢察署99年度偵字第7970、7971號），
提起上訴，本院判決如下：
    主  文
原判決關於廖建祥部分撤銷。
廖建祥犯如附表所示之罪，均累犯，各處如附表「主文」欄所示
之刑（含主刑、從刑）。主刑部分應執行有期徒刑肆年貳月，沒
收部分併執行之。
    事  實
一、廖建祥（原名：廖家興，綽號：螃蟹）前於民國92年間因恐
    嚇取財等案件，經臺灣南投地方法院以92年度易字第153 號
    判決應執行有期徒刑4年8月，復由本院以92年度上易字2153
    號判決上訴駁回確定；又於93年間因詐欺案件，經臺灣彰化
    地方法院以93年度訴字第1465號判處有期徒刑8月，嗣減刑
    為有期徒刑4月確定，上開二案件，合併定其應執行有期徒
    刑4年10月確定，嗣入監服刑，甫於96年11月30日縮短刑期
    執行完畢。
二、詎廖建祥不知悔改，明知甲基安非他命係毒品危害防制條例
    第2條第2項第2款所規定之第二級毒品，不得非法持有、販
    賣，仍基於販賣第二級毒品甲基安非他命以營利之犯意，持
    用其女友宋佳蓉(業經原審判處有期徒刑3年10月，上訴本院
    後，嗣撤回上訴而確定)所有之SAMPO廠牌行動電話1支（搭
    配0000000000號SIM卡1張，該門號申請人亦為宋佳蓉）作為
    販賣毒品之聯絡工具，於附表編號1至3所示之時間、地點，
    分別販賣第二級毒品甲基安非他命給予陳昱彰、鄭承翰等二
    人共三次。
三、嗣於99年8月26日下午4時30分許，經警持臺灣彰化地方法院
    核發之搜索票，在雲林縣斗六市○○路191號廖建祥居所執
    行搜索，當場扣得宋佳蓉所有、由廖建祥持用之前述行動電
    話1支（搭配0000000000號SIM卡1張），並拘提廖建祥、宋
    佳蓉到案說明，始查明上情。廖建祥並於警詢及偵查中供出
    毒品來源為張如松，嗣經警因而查獲張如松。
四、案經彰化縣警察局員林分局報告臺灣彰化地方法院檢察署檢
    察官偵查起訴。
    理    由
壹、證據能力部分：
一、供述證據：
(一)按被告以外之人於偵查中向檢察官所為陳述，除顯有不可信
    之情況者外，得為證據，同法第159條之1第2項定有明文。
    偵查中對被告以外之人（包括證人、鑑定人、告訴人、被害
    人及共同被告等）所為之偵查筆錄，或被告以外之人向檢察
    官所提之書面陳述，性質上均屬傳聞證據。惟現階段刑事訴
    訟法規定檢察官代表國家偵查犯罪、實施公訴，依法其有訊
    問被告、證人及鑑定人之權，證人、鑑定人且須具結，而實
    務運作時，檢察官偵查中向被告以外之人所取得之陳述，原
    則上均能遵守法律規定，不致違法取供，其可信度極高，故
    被告以外之人前於偵查中已具結而為證述，除反對該項供述
    得具有證據能力之一方，已釋明「顯有不可信之情況」之理
    由外，不宜以該證人未能於偵訊中接受他造之反對詰問為由
    ，即遽指該證人於偵查中之陳述不具證據能力。本件證人陳
    昱彰、鄭承翰於偵訊中陳述時，業經檢察官諭令具結，其證
    詞之憑信性已獲擔保，又無其他證據足認該等陳述有何顯不
    可信之情事，依前開說明，本院認證人陳昱彰、鄭承翰上開
    於偵查中具結後之證言，均具有證據能力。
(二)按被告以外之人於審判外之陳述，雖不符刑事訴訟法第159
    條之1至第159條之4之規定，然經當事人於審判程序同意作
    為證據，法院審酌該言詞陳述作成時之情況，認為適當者，
    亦得為證據；當事人、代理人或辯護人於法院調查證據時，
    知有刑事訴訟法第159條第1項不得為證據之情形，而未於言
    詞辯論終結前聲明異議者，視為有前項之同意，刑事訴訟法
    第159條之5定有明文。經查，證人陳昱彰、鄭承翰之警詢筆
    錄，雖為前開刑事訴訟法第159條第1項之傳聞證據，惟檢察
    官、被告及辯護人於本院審理中，均不爭執其證據能力(本
    院卷第53頁、第102頁)，復未於言詞辯論終結前聲明異議，
    而本院審酌上開陳述作成時之情況，並無為違法取證之瑕疵
    ，揆諸上開規定，應認有證據能力。
二、非供述證據部分：
(一)通訊監察譯文部分：
    按偵查犯罪機關依法定程序監聽之錄音，係以監聽之錄音帶
    為其調查犯罪所得之證據，司法警察依據監聽錄音結果予以
    翻譯而製作之通訊監察譯文，乃該監聽錄音帶內容之顯示，
    此為學理上所稱之「派生證據」，屬於文書證據之一種。於
    被告或訴訟關係人對其譯文之真實性發生爭執或有所懷疑時
    ，法院固應依刑事訴訟法第165條之1第2項之規定，勘驗該
    監聽錄音帶以踐行調查證據之程序，俾確認該錄音聲音是否
    為通訊者本人及其內容與通訊監察譯文之記載是否相符，或
    傳喚該通訊者為證據調查。倘被告或訴訟關係人對該通訊監
    察譯文之真實性並不爭執，即無勘驗辨認其錄音聲音之調查
    必要性，法院於審判期日如已踐行提示通訊監察譯文供當事
    人辨認或告以要旨，使其表示意見等程序並為辯論者，其所
    為之訴訟程序即無不合（最高法院98 年度臺上字第2016號
    刑事判決意旨參照）。本案據為認定事實依據之通訊監察譯
    文，係依據原審法院法官以99年度聲監字第461號核發通訊
    監察書所製作，並經本院審理時踐行提示並告以要旨之程序
    ，檢察官、被告及辯護人均無意見(本院卷第102頁反面、第
    103頁)，本院亦未發現有以非法方式取得或製作通訊監察譯
    文之事證，參照上開說明，本案之通訊監察譯文自有證據能
    力。
(二)扣案SAMPO廠牌行動電話1支（搭配0000000000號SIM卡1張）
    ，係以物件之存在及其呈現之狀態為證據資料，性質上屬物
    證而非供述證據，並無傳聞法則之適用，且該扣案物係經員
    警合法執行搜索程序所扣得，且與本案具有關聯性，自有證
    據能力。
貳、認定犯罪事實所憑之證據及理由：
一、上開犯罪事實，迭據上訴人即被告廖建祥於警詢、偵查、原
    審及本院審理時供承認罪，核與證人陳昱彰於警詢及偵訊中
    （第7970號偵查卷第34-46頁、第130-132頁)、證人鄭承翰
    於警詢、偵訊及原審審理時（第7970號偵查卷第47-52頁、
    第130-132頁、原審卷第129頁-131頁反面）之證述內容相符
    ，復有原審99年度聲監字第461號通訊監察書、電話附表及
    通訊監察譯文附卷可稽（第7970號偵查卷第29頁、第39頁反
    面、第52頁、第66-67頁），並有SAMPO廠牌行動電話1支（
    搭配0000000000號SIM卡1張）扣案可資佐證，堪認被告廖建
    祥之上開自白，確與事實相符。
二、近年來毒品之濫用，危害國民健康與社會安定日益嚴重，治
    安機關對於販賣或施用毒品之犯罪行為，無不嚴加查緝，各
    傳播媒體對於政府大力掃毒之決心亦再三報導，已使毒品不
    易取得且物稀價昂，苟被告於買賣之過程中無利可圖，縱屬
    至愚，亦無甘冒被取締移送法辦判處重刑之危險而平白從事
    甲基安非他命買賣之理。又販賣毒品甲基安非他命係違法行
    為，非可公然為之，而甲基安非他命亦無公定價格，係可任
    意分裝增減分量，且每次買賣之價格、數量，亦隨時依雙方
    之關係深淺、資力、需求量、貨物品質、對行情之認知、來
    源是否充裕、查緝是否嚴緊、購買者被查獲時供述購買對象
    之可能風險之評估等因素，而異其標準，機動調整，非可一
    概論之。從而，販賣之利得，實難察得其交易實情，然販賣
    者從價差或量差中牟利，方式雖異，惟其販賣行為在意圖營
    利則屬同一。況販賣毒品之所謂販賣行為，係行為人基於營
    利之目的，而販入或賣出毒品而言。販賣毒品者，其主觀上
    須有營利之意圖，且客觀上有販賣（即販入或賣出）之行為
    ，即足構成，至於實際上是否已經獲利，則非所問。本案被
    告廖建祥先後於附表編號1至3所示時間、地點，以附表所示
    之價格，販賣甲基安非他命予證人陳昱彰二次、鄭承翰一次
    ，則其確有營利之意圖甚明，要無疑義。
三、綜上所述，被告廖建祥有如附表所示販賣第二級毒品之事實
    ，事證明確，其犯行洵堪認定。
參、論罪科刑部分：
一、按毒品危害防制條例第2條第2項第2款規定，甲基安非他命
    係屬列管之第二級毒品，不得非法持有、施用、轉讓、販賣
    。又按刑法上所謂販賣行為，不以販入後復行賣出為必要，
    只要以營利為目的，而有販入或賣出二者其一之行為，即足
    構成（最高法院88年度臺上字第2828號判決意旨參照）。
二、核被告廖建祥就附表編號1至3所為，均係犯毒品危害防制條
    例第4條第2項之販賣第二級毒品罪。被告廖建祥於附表編號
    1至3所示分別販賣毒品甲基安非他命予購毒者前，所持有該
    級毒品之低度行為，應均為其販賣之高度行為所吸收，均不
    另論罪。
三、查被告廖建祥有上開犯罪事實欄所載之前科紀錄，此有臺灣
    高等法院被告前案紀錄表1份附卷可稽，其於受有期徒刑之
    執行完畢後，五年內故意再犯本件有期徒刑以上之各罪，就
    附表編號1至3所示之犯行，均屬累犯，除就法定本刑為無期
    徒刑部分依法不得加重外，均應依刑法第47條第1項之規定
    ，各加重其刑。
四、被告廖建祥就附表編號1至3所示之各罪，於偵查中及法院審
    理時均自白犯行，應依毒品危害防制條例第17條第2項之規
    定減輕其刑。
五、被告廖建祥於警詢及偵查中即供稱，其第二級毒品係向張如
    松(綽號阿龍)購得，並指認張如松之相片無誤(第7970號卷
    第20頁、第21頁正反面、第23頁、第117頁)，嗣經警佈線於
    100年1月11日查獲張如松，有彰化縣警察局100年4月19日員
    警分偵字第1000009368號函可稽(本院卷第79頁)，並經證人
    即彰化縣警察局員林分局偵查隊小隊長黃勝裕證述屬實(本
    院卷第100-102頁)，復有臺灣彰化地方法院檢察署100年度
    偵字第689號被告張如松毒品危害防制條例案件之起訴書附
    卷可憑(本院卷第83-85頁)。被告廖建祥既因供出毒品來源
    ，而查獲張如松，應依毒品危害防制條例第17條第1項規定
    ，就其各次販賣第二級毒品之犯行減輕其刑。
六、按刑法第70條規定：「有二種以上刑之加重或減輕者，遞加
    或遞減之。」又刑法第71條規定：「刑有加重及減輕者，先
    加後減。有二種以上之減輕者，先依較少之數減輕之。」本
    案被告廖建祥所犯如附表所示販賣第二級毒品罪，均合於累
    犯之規定，除法定刑為無期徒刑部分不得加重外，其餘皆加
    重其刑，業如前述。又被告合於毒品危害防制條例第17條第
    1項、第2項之減輕事由，依刑法第66條規定：「有期徒刑、
    拘役、罰金減輕者，減輕其刑至二分之一。但同時有免除其
    刑之規定者，其減輕得減至三分之二。」因被告前揭減輕其
    刑所依據之毒品危害防制條例第17條第1項，同時有「免除
    其刑」之規定，得減輕其刑至三分之二。是被告就附表所示
    各罪，依累犯規定加重其刑後，應先依毒品危害防制條例第
    17條第2項規定減輕其刑，再依同條例第17條第1項規定遞減
    其刑。
七、被告廖建祥所犯如附表所示三罪，犯意各別，行為互殊，應
    分論併罰。
肆、本院之判決：
一、原審因認被告廖建祥事證明確，犯行堪以認定，予以論罪科
    刑，固非無見。惟查：被告廖建祥雖於查獲之初即供出毒品
    來源為張如松，但俟原審於99年12月23日判決後，始經警於
    100年1月11日查獲張如松，並於100年1月28日由檢察官對張
    如松提起公訴，而符合毒品危害防制條例第17條第1項減輕
    其刑之規定，業如前述，原審未及審酌，致未據此減輕被告
    之刑度，尚有未洽。被告廖建祥提起上訴，以前揭事由，指
    摘原判決不當，依前揭論述，為有理由。則原判決關於被告
    廖建祥部分，即無可維持，應由本院將該部分撤銷改判。爰
    審酌被告廖建祥素行欠佳，前有毒品等前科紀錄，此有臺灣
    高等法院被告前案紀錄表可參，復鋌而走險從事販毒交易，
    且明知甲基安非他命為第二級毒品，使用容易成癮，濫行施
    用，非但對施用者身心造成傷害，更因其成癮性，常使施用
    者經濟地位發生實質改變而處於劣勢，容易造成家庭破裂戕
    害國力，為國家嚴格查禁之違禁物，仍不顧其販賣對象可能
    面臨之困境，竟仍販賣毒品使之蔓延，危害他人及社會匪淺
    ，考量其犯罪手段、販賣毒品之期間、次數、所得之利益，
    參酌其犯罪動機、智識程度、生活狀況及於偵審中始終自白
    犯行，犯後態度尚佳等一切情狀，量處如主文第二項所示之
    刑，並定其應執行之刑。
二、關於沒收部分：
(一)按犯毒品危害防制條例第4條之罪者，其供犯罪所用或因犯
    罪所得之財物應予沒收，如全部或一部不能沒收時，追徵其
    價額或以其財產抵償之，該條例第19條第1項規定甚明。由
    此項規定觀之，必限於所得者為金錢以外之其他財物而無法
    沒收時，始應追徵其價額。如所得財物為金錢而無法沒收時
    ，則應以其財產抵償之，不發生追徵價額之問題（最高法院
    89年度臺上字第6946號、91年度臺上字第5583號判決意旨參
    照）。且該條規定屬相對沒收主義之立法，依該條規定宣告
    沒收者，以屬於被告所有之供犯罪所用或因犯罪所得之物為
    限（最高法院93年度臺上字第462號判決意旨參照）。又所
    謂「其因犯罪所得之財物」，並不以當場搜獲扣押者為限；
    而販賣毒品所得之對價，不問其中何部分屬於成本，何部分
    屬於犯罪所得之財物，應均予沒收，始與上開法條之規定符
    合；且因犯罪所得之財物，亦不能與正常營利事業計算營利
    所得之情形，相提並論（最高法院65年度第5次刑庭庭推總
    會議決議意旨參照）。又毒品危害防制條例第19條第1項規
    定，犯販賣毒品罪者，其犯罪所得之財物均沒收之，係採義
    務沒收主義。故販賣毒品所得之對價，不問其中成本若干，
    利潤多少，均應全部諭知沒收，貫徹政府查禁煙毒之決心，
    以符立法本旨（最高法院91年度臺上字第2419號判決意旨參
    照）。
(二)經查，被告廖建祥所為如附表所示販賣第二級毒品甲基安非
    他命等犯行，分別獲取如附表所示金額之財物，雖未經扣案
    ，惟無法證明已經滅失，且係被告廖建祥犯毒品危害防制條
    例第4條第2項之罪所得之財物，均應依毒品危害防制條例第
    19條第1項規定，分別諭知沒收如附表「主文」欄所示，如
    全部或一部不能沒收時，以其財產抵償之。
(三)扣案行動電話1支（搭配0000000000號SIM卡1張），被告廖
    建祥及同案被告宋佳蓉二人於警詢、偵訊及原審審理時均自
    承：上開粉紅色貼鑽手機係宋佳蓉的，且該門號是由宋佳蓉
    所申辦，然均是由廖建祥及宋佳蓉共同使用等語（原審卷第
    23頁反面、第26頁反面、第131頁），堪認扣案上開行動電
    話（搭配0000000000號SIM卡1張）為被告宋佳蓉所有，而被
    告廖建祥雖持該電話與附表所示之購毒者聯絡販賣毒品甲基
    安非他命，惟因該行動電話（搭配0000000000號SIM卡1張）
    並非被告廖建祥所有，故不得於附表編號1至3之販賣毒品項
    下諭知沒收，併此敘明。
據上論斷，應依刑事訴訟法第369條第1項前段、第364條、第299
條第1項前段，毒品危害防制條例第4條第2項、第17條第1項、第
2項、第19條第1項，刑法第11條、第47條第1項、第51條第5款、
第9款、第66條、第71條第2項，判決如主文。
本案經檢察官李慶義到庭執行職務。
中    華    民    國   100    年    7     月    5     日
            刑事第十一庭  審判長法  官  郭  同  奇
                                法  官  陳  慧  珊
                                法  官  洪  曉  能
以上正本證明與原本無異。
如不服本判決應於收受送達後十日內向本院提出上訴狀，其未敘
述上訴之理由者並得於提起上訴後十日內向本院補提理由書（均
須按他造當事人之人數附繕本）「切勿逕送上級法院」。
                                書記官  林  明  冬
中    華    民    國   100    年    7     月    5     日
附錄本案論罪科刑法條全文：
毒品危害防制條例第4條第2項
製造、運輸、販賣第二級毒品者，處無期徒刑或7年以上有期徒
刑，得併科新臺幣1千萬元以下罰金。
附表：
┌─┬───┬─────┬─────┬─────────┬────┬─────────┐
│編│購毒者│交易時間  │ 交易地點 │  交易方式        │ 交易價 │ 主     文        │
│號│      │          │          │                  │ 格 (新 │                  │
│  │      │          │          │                  │ 臺幣 ) │                  │
├─┼───┼─────┼─────┼─────────┼────┼─────────┤
│1 │陳昱彰│99年7月中 │彰化縣北斗│由陳昱彰以其所使用│2000元  │廖建祥販賣第二級毒│
│  │      │旬某日晚上│鎮○○路與│之0000000000號行動│        │品，累犯，處有期徒│
│  │      │7時許     │中興路之交│電話，與廖建祥持用│        │刑參年參月。未扣案│
│  │      │          │岔路口    │之0000000000號行動│        │之販賣第二級毒品所│
│  │      │          │          │電話聯絡，於約定購│        │得財物新臺幣貳仟元│
│  │      │          │          │買甲基安非他命之時│        │沒收，如全部或一部│
│  │      │          │          │、地及交易價格後，│        │不能沒收時，以其財│
│  │      │          │          │廖建祥隨即前往左列│        │產抵償之。        │
│  │      │          │          │地點交付價值2000元│        │                  │
│  │      │          │          │之甲基安非他命1包 │        │                  │
│  │      │          │          │予陳昱彰，陳昱彰則│        │                  │
│  │      │          │          │交付現金2000元予廖│        │                  │
│  │      │          │          │建祥。            │        │                  │
├─┼───┼─────┼─────┼─────────┼────┼─────────┤
│2 │陳昱彰│99年7月23 │彰化縣溪州│由陳昱彰以其所使用│4500元（│廖建祥販賣第二級毒│
│  │      │日晚上7 時│鄉○○路3 │之0000000000號行動│起訴書認│品，累犯，處有期徒│
│  │      │41分許    │段之中油加│電話，與廖建祥持用│定5000元│刑參年伍月。未扣案│
│  │      │          │油站前    │之0000000000號行動│容有誤會│之販賣第二級毒品所│
│  │      │          │          │電話聯絡，於約定購│）      │得財物新臺幣肆仟伍│
│  │      │          │          │買甲基安非他命之時│        │佰元沒收，如全部或│
│  │      │          │          │、地及交易價格後，│        │一部不能沒收時，以│
│  │      │          │          │廖建祥隨即前往左列│        │其財產抵償之。    │
│  │      │          │          │地點交付價值5000元│        │                  │
│  │      │          │          │之甲基安非他命1包 │        │                  │
│  │      │          │          │予陳昱彰，然陳昱彰│        │                  │
│  │      │          │          │則在當場僅交付現金│        │                  │
│  │      │          │          │4500元予廖建祥。雖│        │                  │
│  │      │          │          │廖建祥事後察覺金額│        │                  │
│  │      │          │          │有誤而有向陳昱彰催│        │                  │
│  │      │          │          │討差額，然最後仍未│        │                  │
│  │      │          │          │向陳昱彰收取該500 │        │                  │
│  │      │          │          │元差額，故本次交易│        │                  │
│  │      │          │          │金額僅為4500元。  │        │                  │
├─┼───┼─────┼─────┼─────────┼────┼─────────┤
│3 │鄭承翰│99年7月26 │彰化縣北斗│由鄭承翰以其所使用│500元   │廖建祥販賣第二級毒│
│  │      │日下午1時 │鎮北斗家商│之0000000000號行動│        │品，累犯，處有期徒│
│  │      │35分許    │校門口前  │電話，與廖建祥持用│        │刑參年貳月。未扣案│
│  │      │          │          │之0000000000號行動│        │之販賣第二級毒品所│
│  │      │          │          │電話聯絡，惟因廖建│        │得財物新臺幣伍佰元│
│  │      │          │          │祥當時正騎乘機車搭│        │沒收，如全部或一部│
│  │      │          │          │載宋佳蓉，而由宋佳│        │不能沒收時，以其財│
│  │      │          │          │蓉幫忙代為接聽電話│        │產抵償之。        │
│  │      │          │          │且與鄭承翰約定交易│        │                  │
│  │      │          │          │地點，並轉告知廖建│        │                  │
│  │      │          │          │祥約定地點，迨廖建│        │                  │
│  │      │          │          │祥與鄭承翰於約定地│        │                  │
│  │      │          │          │點見面後，雙方談妥│        │                  │
│  │      │          │          │甲基安非他命之價格│        │                  │
│  │      │          │          │後，廖建祥即當場交│        │                  │
│  │      │          │          │付價值500元之甲基 │        │                  │
│  │      │          │          │安非他命1包予鄭承 │        │                  │
│  │      │          │          │翰，鄭承翰則當場交│        │                  │
│  │      │          │          │付現金500元予廖建 │        │                  │
│  │      │          │          │祥。              │        │                  │
└─┴───┴─────┴─────┴─────────┴────┴─────────┘